臺灣臺東地方法院小額民事判決
110年度東小字第232號
原      告  陳建棋
被      告  胡嘉豪
被      告  尤韻筑
上列當事人間請求履行契約事件，於中華民國111年07月22日言
詞辯論終結，本院判決如下：
    主      文
一、原告之訴駁回。
二、訴訟費用由原告負擔。
    理      由
壹、原告主張：
一、被告為將所生未成年子女（下稱幼兒A，110年01月出生）委
    託原告照顧，於民國110年03月16日與原告簽立「在宅托育
    服務契約」（下稱系爭契約），約定：①托育期間自110年04
    月01日起至113年03月13日止（系爭契約第1條第1項）、②托
    育費每月新臺幣（下同）15,300元（第4條第1項）。嗣兩造
    於110年05月22日合意：托育至110年06月（即07月01日離托
    ），但被告卻以：110年06月份為嚴重特殊傳染性肺炎（COV
    ID-19）疫情（下稱系爭疫情）全國第三級警戒期間而未托
    育，且未給付該月份之托育費用。
二、依系爭契約第4條第1項約定，托育費每月15,300元之標準，
    但考量06月疫情三級警戒，則該月托育費用以該月一半計算
    即為7,650元（即15,300元/2），故被告應給付原告06月份
    之托育費為7,650元。並依系爭契約第4條第1項約定，請求
    自110年06月02日起至清償日止，以週年利率百分之5計算遲
    延利息，爰依系爭契約第4條第1項給付托育費用之法律關係
    起訴等語，併聲明求為判決：被告應給付原告7,650元，及
    自110年06月02日起至清償日止，按週年利率百分之5 計算
    之利息｛見本院卷（下同）第37頁至第38頁：筆錄｝。
參、被告則以：
    110年06月份期間為系爭疫情第三級警戒期間，被告因不可
    歸責之事而無法托育，被告自應免給付該月份之托育費用，
    併聲明求為判決：駁回原告之訴。
肆、下列重要事實，經兩造在言詞辯論期日辯論併確認後不爭執
    （第38頁至第40頁：筆錄。而本院依判決格式修正或增刪文
    句，或依論述之順序而為調整其內容），自應堪信為真實，
    本院爰逕採為辯論及判決之基礎。
一、被告為將幼兒A委託原告照顧，於110年03月16日與原告簽立
    「在宅托育服務契約」｛見支付命令卷（下稱支卷）第06頁
    至第15頁，即系爭契約｝，約定：①托育期間自110年04月01
    日起至113年03月13日止（系爭契約第1條第1項）、②托育費
    每月新臺幣（下同）15,300元，每月1日前給付（第4條第1
    項）。
  ㈡兩造於110年05月22日合意：托育至110年06月（07月01日離
    托）（支卷第16頁：兩造以手機line通訊軟體之截圖畫面）
    。
二、中華民國於110年為因應嚴重特殊傳染性肺炎（COVID-19）
    疫情（下稱系爭疫情）之管制措施，中央流行疫情指揮中心
    ，於①110年05月25日宣佈，全國「第三級警戒」延長至6月1
    4日、②06月07日宣佈第二次延長至6月28日、③06月23日宣佈
    第三次延長至7月12日，（第31頁：該公布資料）①故於110
    年06月份期間，均在系爭疫情第三級警戒中。②系爭契約未
    就：若發生系爭疫情期間，如何托育、收費乙節，作約定。
三、衛福部於110年06月01日所發布「衛福部感謝托嬰中心、居
    家保母及家長共體時艱配合防疫政策」之新聞稿記載：「鑑
    於嚴重特殊傳染性肺炎(COVID-19)疫情持續嚴竣，為降低跨
    區傳播風險，全國托嬰中心及居家保母配合疫情警戒第三級
    期限，原則暫停托育服務，此期間之相關事項說明如下：一
    、托嬰中心及居家保母配合防疫停托期間的收入損失，刻爭
    取納入紓困對象，後續由行政院統一對外說明。二、停托退
    費：托嬰中心請參照本部109年9月24日預告訂定「托嬰中心
    定型化契約應記載及不得記載事項(草案)」第17點，兒童罹
    患本部疾病管制署公告之法定傳染病、腸病毒或其他傳染病
    ，或配合停托者，依請假、配合停托之日數退還平均月費之
    一定比例或固定金額，惟不得少於百分之四十(平均月費係
    以學期註冊費除以六個月，加上月費之總和計算)。居家保
    母請依與家長雙方簽訂之托育契約辦理，如未於契約規定者
    ，得由雙方共同研議增訂於契約；或參考托嬰中心作法，依
    請假、配合停托之日數退還月費之一定比例或固定金額，且
    不得少於百分之四十。三、6月份之托育費：考量6月上半月
    無收托事實，建議托嬰中心及居家托育人員暫先不向家長收
    取費用，等實際送托後再依6月實際收托日數，按比例向家
    長收費。」（支卷第19頁：該新聞報載影本）。
四、被告於110年06月份期間均未托育，亦未給付該月份之托育
　　費用。
五、本件適用之相關法條：
㈠民法：
  ①第225條第1項。
  ②第266條第1項前段。
㈡最高法院75年度台上字第189號民事裁判意旨。
六、兩造對本院卷內之資料、函文等證據資料，經本院提示後，
    對該等證據資料之形式真正，均不爭執（均同意有證據能力
    ），但其實質之證明力，由本院逕為認定。對本件證據資料
    既已充足，無庸再傳訊證人或調查其他證據，由本院依卷內
    證據資料而為判斷。
伍、本件經兩造同意行集中審理，並整理及協議簡化限縮爭點為
    ：除兩造不爭執之部分外，原告請求被告給付：在110年06
    月份期間之托育費用，如其訴之聲明所示，有無理由？
陸、得心證之理由：
    按㈠民法①第225條第1項「因不可歸責於債務人之事由，致給
    付不能者（係指被告無法托育），債務人免給付義務。」。
    ②第266條第1項前段「因不可歸責於雙方當事人之事由，致
    一方（係指被告）之給付全部不能者，他方免為對待給付之
    義務（係指原告免為托育）；」㈡最高法院75年度台上字第1
    89號民事裁判「因不可歸責於雙方當事人之事由，致一方之
    給付全部不能者，他方免為對待給付之義務，固為民法第26
    6條第1項所明定。惟所謂因不可歸責於雙方當事人之事由，
    致一方之給付全部不能，係指當事人一方之給付不能，「非
    雙方所能預料，又非因可歸責於雙方當事人之事由」所致者
    而言。」。經查：
一、110年06月份期間均在系爭疫情第三級警戒期間（見不爭執
    事項第二點）。
  ㈠另衛福部於110年06月01日所發布「衛福部感謝托嬰中心、
    居家保母及家長共體時艱配合防疫政策」之新聞稿記載：第
    三點記載「三、6月份之托育費：考量6月上半月無收托事
    實，建議托嬰中心及居家托育人員暫先不向家長收取費用，
    等實際送托後再依6月實際收托日數，按比例向家長收費。
    」（見不爭執事項第三點）。據上，在系爭疫情第三級警戒
    期間之6月份上半個月，應以「停止收托」、且不向家長收
    取費用為原則，待「實際送托」後，再依6月實際收托日數
    ，按比例向家長收費。
  ㈡參酌：是否維持系爭疫情第三級警戒之判斷，係依每日瞬息
    萬變之疫情形勢而決定，亦有賴專業醫療公衛專家加以判斷
    ，且相關之具體防疫措施，亦取決於各縣市政府及相關政府
    機關因應疫情變化擬定。據上，則實難期待被告為履行將幼
    兒A送托之義務，而置幼兒A之身體健康、生命安全於不顧，
    故被告確係因不可歸責之事由，致無法托育，依第225條第1
    項之規定自應免為托育之義務。且因系爭疫情造成被告無法
    托育之事由，並非兩造雙方所能預料，又非因可歸責於雙方
    當事人之事由所致，故原告依第266條第1項前段自應免為受
    托育之義務。另系爭契約亦未就：系爭疫情期間，應如何托
    育、收費乙節為明確約定，則被告在06月份期間既未托育，
    依前揭規定及衛福部前揭新聞稿意旨，自應免為給付托育費
    用之義務。
二、據上，原告依系爭契約第4條第1項給付托育費用之法律關係
    ，請求被告應給付110年06月份酌半，如其聲明所示之托育
    費用，為無理由，不應准許。
三、本件事證已臻明確，兩造其餘之攻擊防禦方法及所用之證據
    ，經本院詳加審酌後，認為均不足以影響本判決之結果，爰
    不一一論列，併此敘明。
柒、據上論結，本件原告之訴為無理由，依民事訴訟法第436條
    之23、第436條第2項、、第78條、第436條之19第1項之規定
    ，判決如主文第1項所示。
捌、訴訟費用額之部分：依民事訴訟法第436條之19第1項及後附
    計算書，確定如主文第2項所示。　
中　　華　　民　　國　　111 　年　　7 　　月　　25　　日
                  民事簡易庭  法  官  陳兆翔
以上正本，係照原本作成。
如對本判決上訴，須於判決送達後20日內，向本院提出上訴狀。
如委任律師提起上訴者，應一併繳納上訴審裁判費。
中　　華　　民　　國　　111 　年　　7 　　月　　25　　日
                              書記官　李彥勲
計算書：
項        目    金　額（新臺幣）
第一審裁判費　　1,000元（第06頁、支付命令卷第04頁：裁判
                         費收據）
附錄：
一、民事訴訟法第436條之24第2項：
    對於小額程序之第一審裁判上訴或抗告，非以其違背法令為
    理由，不得為之。
二、民事訴訟法第436條之25：
    上訴狀內應記載上訴理由，表明下列各款事項：
    ㈠原判決所違背之法令及其具體內容。
    ㈡依訴訟資料可認為原判決有違背法令之具體事實。